【裁判字號】    95,訴,41
【裁判日期】    950330
【裁判案由】    損害賠償
【裁判全文】
臺灣板橋地方法院民事判決                95年度訴字第41號
原      告  巨偉國際企業有限公司
法定代理人  丁○○
被      告  台中商業銀行股份有限公司
法定代理人  乙○○
訴訟代理人  丙○○
參  加  人  元誠國際資產管理股份有限公司
法定代理人  甲○○
訴訟代理人  王冠瑋律師
上列當事人間請求損害賠償事件，經本院於民國95年3月14日言
詞辯論終結，判決如下：
    主  文
原告之訴及假執行之聲請均駁回。
訴訟費用由原告負擔。
    事實及理由
甲、程序方面：
一、本件被告之法定代理人原為蔡裕芳，嗣變更為乙○○，被告
    並已具狀聲明承受訴訟，此有被告所提之聲明狀在卷足憑，
    於法並無不合，應予准許。
二、又參加人元誠國際資產管理股份有限公司於受被告為訴訟告
    知後，於95年2月22日以書狀聲明參加訴訟，此有參加人所
    提民事聲請狀附卷可參，合於民事訴訟法第58條第1項規定，
    亦應予准許。
二、又按當事人得於訴訟繫屬中，將訴訟告知於因自己敗訴而有
    法律上利害關係之第三人；就兩造之訴訟有法律上利害關係
    之第三人，為輔助一造起見，於該訴訟繫屬中，得為參加，
    民事訴訟法第65條第1項、第58條第1項分別定有明文。經查
    ，本件被告於訴訟繫屬中，主張如受不利益之判決時，元誠
    國際資產管理股份有限公司（下稱：元誠公司）亦對被告負
    損害賠償責任，並聲請將訴訟告知元誠公司，元誠公司就本
    件訴訟自有法律上之利害關係，經本院為訴訟告知後，元誠
    公司復於95年2 月22日具狀聲明參加訴訟，是參加人元誠公
    司參加本件訴訟，自屬適法，合先敘明
乙、實體方面：
一、本件原告起訴主張：原告於94年10月25日與訴外人精日展國
    際貿易公司（下稱：精日展公司）負責人張佑笙簽訂買賣契
    約，由原告出售天眼天珠（下稱：系爭天珠）乙批，價金為
    新台幣（下同）150 萬元，簽約當日訴外人精日展公司預付
    45萬元定金，雙方定於94年11月25日交貨，並約定如原告違
    約時，應按照原貨價3 倍賠償訴外人精日展公司作為違約金
    。詎原告本擬交付訴外人精日展公司之系爭天珠，突於94年
    11 月15 日遭被告以該系爭天珠為其債務人即訴外人陳建明
    所有，而於臺北縣板橋市○○街138 巷1 弄95號1 樓內執行
    查封，查封當時雖經原告當場提出異議，主張系爭天珠屬原
    告所有，惟被告仍置之不理而執意查封，並將含系爭天珠之
    查封標的物攜回保管，嗣經原告向被告交涉並向執行法院聲
    請返還系爭天珠，被告雖同意撤回查封，但至今仍拒不返還
    ，致原告無法如期將系爭天珠交貨履行與訴外人精日展公司
    之買賣契約，受有須支付原貨價3 倍之違約金之損害。按「
    執行法院如發現債權人查報之財產非債務人所有，應命債權
    人另行查報，於強制執行開始後始發現者，應由執行法院撤
    銷其處分」，強制執行法第17條定有明文。又查封之前，執
    行法院應命指封人為「請求查封，如有錯誤，致損害第三人
    權益時，指封人願負法律上一切責任」結文切結，查執行標
    的物確屬原告所有，查封當時業具原告當場聲明異議，但被
    告仍執意查封，致損害原告權益，爰依侵權行為損害賠償請
    求權，請求被告先賠償原告所給付訴外人精日展公司違約金
    之三分之一即150 萬元，餘三分之二暫時保留，並聲明：(一)
    被告應賠償原告150 萬元，及自起訴狀繕本送達翌日起至賠
    償日止，按週年利率5%計算之利息。(二)原告願供擔保，請准
    宣告假執行。
二、被告則以：原告之法定代理人丁○○於94年度執字第38112
    號94年11月15日之動產查封筆錄及94年11月23日所提出之聲
    請狀中，均以其個人名義表明執行標的物系爭天珠為其個人
    所有，而本件訴訟卻稱系爭天珠為原告公司所有，系爭天珠
    所有權既非屬於原告公司，則原告本身即無損害可言。又原
    告主張其與訴外人精日展公司就系爭天珠訂有買賣契約，然
    原告所提出精日展公司之催告函並無該公司之公司及負責人
    之印文，且該公司之負責人並非原告所稱之張佑笙，該公司
    登記營業之項目亦無天眼或天珠之買賣項目，被告否認原告
    與精日展國際貿易公司確有買賣行為，原告應就其與精日展
    公司間有買賣契約存在負舉證責任以資抗辯，並聲明：(一)原
    告之訴駁回。(二)如受不利之判決，願供擔保免予假執行。
三、參加人參加訴訟之陳述如下：原告之法定代理人丁○○曾表
    示執行標的物系爭天珠為其個人所有，聲明異議時亦係以本
    人名義為之，則系爭天珠之所有權人既非原告公司，原告公
    司即無受有任何損害可言。
四、本件原告主張被告於94年11月15日，以對訴外人陳建明之執
    行名義，在臺北縣板橋市○○街138 巷1 弄95號1 樓內，查
    封系爭天珠，嗣經原告聲明異議，始於同年11月17日撤銷查
    封等情，業據本院依職權調閱本院94年度執字第38112 號卷
    查明屬實，復有該執行卷附查封筆錄及本院94年11月17日板
    院通94執明字第38112 號函等件為證，且為被告所不爭執，
    自堪信原告此部分之主張為真實。
五、按「侵權行為所發生之損害賠償請求權，以有故意或過失不
    法侵害他人權利為其成立要件，若其行為並無故意或過失，
    即無賠償之可言，第三人所有之財產，如有足以信其屬債務
    人所有之正當理由，則請求查封之債權人，尚不得謂之有過
    失」，最高法院54年台上字第1523號判例可資參照。又我國
    對於動產執行查封，係以「客觀調查」原則為之，即對於債
    務人之動產執行查封時，該動產客觀上現於債務人使用收益
    或支配之下，即推定該動產係屬債務人所有，若債務人或第
    三人欲主張該動產之所有權非屬債務人時，應就該動產之所
    有權歸屬提出證明。經查，本件原告主張查封當時，曾當場
    異議表示系爭天珠為其所有，並提出系爭天珠之銷貨單為證
    ，惟未獲被告置理，仍堅持查封，並將含系爭天珠查封標的
    物攜回保管，嗣原告聲明異議之後，被告雖對於系爭天珠撤
    回查封，惟至今仍拒不返還，顯為故意或過失侵害原告之權
    利等語，被告則以前詞資為抗辯，則查：
    (一)本件被告於94年11月15日，以對其債務人即訴外人陳建明
      之執行名義，在臺北縣板橋市○○街138 巷1 弄95號1 樓
      陳建明所經營之東美乾洗名店內，查封系爭天珠，依上述
      「客觀調查」原則，該系爭天珠係位於債務人即訴外人陳
      建明所經營之東美乾洗名店內，客觀上為陳建明所支配之
      下，尚非全然無據，是縱原告提出系爭天珠之進貨證明文
      件影本2 紙，此固有94年度執字第38112 號94年11月15日
      之動產查封筆錄及原告法定代理人丁○○所提出之進貨證
      明影本2 紙在卷足證，然就該文件客觀審酌均無訂貨人之
      姓名年籍資料，實難認系爭天珠確為原告所有，是被告於
      查封系爭天珠時，顯無故意或過失可言。
    (二)又系爭天珠於94年11月15日遭被告查封後，被告亦於同年
      11月17日即向本院執行處陳明撤回系爭天珠之查封，嗣經
      本院執行處將被告撤回查封系爭天珠之情節發函通知原告
      ，並請原告於文到後自行與被告聯繫取回系爭天珠，此有
      本院執行處執行（調查）筆錄及94年11月17日板院通94執
      明字第38112 號函在卷可稽，是被告於查封後發現系爭天
      珠所有權有爭議後，隨即於查封系爭天珠2 日內，向本院
      執行處陳明對系爭天珠撤回查封，原告得立即取回遭查封
      之系爭天珠，履行其與訴外人精日展公司之買賣契約，核
      被告所為，亦難認有故意或過失可言。
    (三)綜上，被告查封系爭天珠，並無故意或過失，揆諸上揭判
      例意旨，顯未合於侵權行為之要件，被告之主張委無可採
      。
六、又按當事人主張有利於己之事實者，就其事實有舉證之責任
    ，民事訴訟法第277 條定有明文。本件原告主張因被告查封
    系爭天珠，致其無法履行與訴外人精日展公司之買賣契約，
    而受有賠償違約金之損害等語。然查：原告於被告查封系爭
    天珠當時，以系爭天珠為原告法定代理人丁○○本人所有而
    當場聲明異議，此有本院執行處94年11月15日之動產查封筆
    錄及94年11月23日原告提出之聲請狀附卷足證，嗣又以系爭
    天珠為原告公司所有提起本件訴訟，惟遍查原告所提出之所
    有事證，均無法證明系爭天珠為原告所有，原告並有因被告
    查封系爭天珠而受有損害之情。揆諸上揭法律規定，原告既
    無法就系爭天珠為其所有而受有損害等情，舉證以實其說，
    是原告之主張實難採信。
七、綜上所述，被告於查封系爭天珠時，並無故意或過失之情節
    ，且於查封後2 日內，隨即對系爭天珠撤回查封，此外原告
    亦無法舉證證明系爭天珠之所有權係屬其所有並受有損害，
    是原告依侵權行為損害賠償請求權請求被告賠償150 萬元及
    其法定利息，為無理由，應予駁回。至原告之訴既經駁回，
    其假執行之聲請亦失所附麗，爰併予駁回。
七、兩造其餘攻擊防禦方法及舉證，核與判決結論無影響，爰不
    一一論列，附此敘明。
八、結論：原告之訴為無理由，依民事訴訟法第78條，判決如主
    文。
中    華    民    國    95    年    3     月    30    日
                  民事第三庭    法  官  邱靜琪
以上正本係照原本作成
如對本判決上訴，須於判決送達後20日內向本院提出上訴狀
中    華    民    國    95    年    3     月    30    日
                                書記官  白俊傑


司法院資訊處製作；財團法人民間司法改革基金會備份。
